最高法院刑事判決　　　　　　九十四年度台上字第三一一二號
　　上　訴　人　甲○○
　　　　　　　　　　　　25巷.
　　　　　　　　　　　　（另案在台灣雲林第二監獄執行中）
上列上訴人因強盜案件，不服台灣高等法院台中分院中華民國九
十四年四月十二日第二審判決（九十四年度上訴字第四五二號，
起訴案號：台灣彰化地方法院檢察署九十三年度偵字第五一七二
號），提起上訴，本院判決如下：
    主  文
上訴駁回。
    理  由
按刑事訴訟法第三百七十七條規定，上訴於第三審法院，非以判
決違背法令為理由，不得為之。是提起第三審上訴，應以原判決
違背法令為理由，係屬法定要件。如果上訴理由狀並未依據卷內
訴訟資料，具體指摘原判決不適用何種法則或如何適用不當，或
所指摘原判決違法情事，顯與法律規定得為第三審上訴理由之違
法情形，不相適合時，均應認其上訴為違背法律上之程式，予以
駁回。本件上訴人甲○○上訴意旨略稱：(一)、依據上訴人及被害
人洪清萬在警詢時及偵審中之供述，本件究竟係兩人先行扭打，
繼而由洪清萬持木劍攻擊上訴人，上訴人再徒手或持活動扳手揮
擊洪清萬；或先由洪清萬持木劍攻擊上訴人，上訴人以徒手或持
活動扳手揮擊洪清萬，繼而兩人發生扭打；或上訴人與洪清萬在
扭打之同時，洪清萬持木劍攻擊上訴人，上訴人再徒手或持活動
扳手揮擊洪清萬？原審未予釐清，即援引最高法院二十七年上字
第三四六號判例意旨，認上訴人持活動扳手擊傷洪清萬係故意傷
害，而非準強盜罪之當然結果；且不採上訴人主張依最高法院四
十五年台上字第一五一七號判決意旨，本件非準強盜之辯解，有
應於審判期日調查之證據而未予調查之違法。(二)、上訴人於警詢
時及第一審偵審中曾經供述，上訴人侵入洪清萬住宅行竊時，尚
有一名綽號「阿奇」者在外面把風；洪清萬亦稱，上訴人逃逸時
，屋外亦有一人逃離。原判決事實認定，僅上訴人一人單獨構成
準強盜罪；理由並說明：「（上訴人於第一、二審審理時）均改
口否認有與他人共同行竊，且經原審（指第一審）就此訊問告訴
人，亦無法證實當時是否尚有其他人共同前來行竊，而被告（即
上訴人）之自白不得作為認定事實之唯一依據，此部分因無法證
明，故有關竊盜之部分，應認係被告一人行竊」等語，即與洪清
萬先前之證詞不符，有證據上之理由矛盾、判決不載理由及理由
矛盾之違法。(三)、本件係洪清萬於深夜返家時，發現上訴人在其
宅內行竊，即拿木劍欲抓上訴人，上訴人因見後門上鎖無法逃脫
，於是回頭欲往前門跑，洪清萬即以木劍打上訴人，上訴人方持
活動扳手回擊，致洪清萬頭部受傷。足見上訴人係遭洪清萬圍堵
毆打，始持活動扳手反擊，於互毆中擊傷洪清萬，依最高法院四
十五年台上字第一五一七號判決意旨，上訴人縱可成立其他罪名
，但與準強盜之要件不符。原判決仍論以準強盜罪，有適用法則
不當之違法云云。
惟查：原判決綜合全案卷證資料，本於事實審法院之推理作用，
認定上訴人確有攜帶起子、六角扳手、活動扳手等兇器，毀壞並
踰越窗戶安全設備，於夜間侵入被害人洪清萬之住宅竊得財物，
嗣被發覺時，因防護贓物及脫免逮捕，而當場施以強暴，持活動
扳手將洪清萬打傷之行為，乃撤銷第一審判決，依牽連犯從一重
改判論處上訴人攜帶兇器、毀越安全設備、於夜間侵入住宅竊盜
，因防護贓物、脫免逮捕，而當場施以強暴罪刑，已詳細說明其
所憑之證據及認定之理由。上訴意旨對於原判決所為論斷，究竟
如何違背法令，並未依據卷內資料為具體之指摘。且查：(一)、原
判決事實已明白認定，上訴人攜帶兇器、毀越安全設備、於夜間
侵入洪清萬之住宅竊得新台幣三千五百元後，適洪清萬返家發覺
持木劍欲予逮捕，上訴人為防護贓物及脫免逮捕，當場與洪清萬
發生扭打及推打，並基於傷害之犯意持活動扳手攻擊洪清萬，致
洪清萬臉部受有開放性傷口之傷害等情綦詳，其扭打、擊傷之先
後順序已極為明確。上訴意旨猶指稱，究竟係先扭打，後擊傷洪
清萬；或先擊傷洪清萬，再發生扭打；或於扭打之同時，擊傷洪
清萬？原審未予釐清云云。對於原判決已明白論斷之事項及屬原
審採證認事職權之適法行使，任意指摘，且為單純事實之爭執，
並非適法之第三審上訴理由。(二)、上訴人雖援引本院四十五年台
上字第一五一七號判決意旨，辯稱伊係遭洪清萬圍堵並以木劍毆
打，始持活動扳手攻擊，於互毆時擊傷洪清萬，該行為不成立準
強盜罪云云。但原判決已敘明：洪清萬已經證述，進屋時看見上
訴人，直覺是小偷，上訴人想跑，雙方即發生扭打，嗣上訴人見
後門上鎖無法逃脫，又回頭欲往前門跑，伊持木劍打上訴人（依
洪清萬在審判中所述，持木劍意在逮捕行竊者，非在傷害對方，
見第一審卷第一二八頁），上訴人即以活動扳手攻擊伊之頭部成
傷；並有活動扳手扣案及診斷證明書、受傷之照片附卷可稽。上
訴人亦承認，當時有發生扭打及持活動扳手抵擋。足見本件係上
訴人竊得財物後，因被洪清萬發覺欲予逮捕，為防護贓物及脫免
逮捕而與洪清萬發生扭打，並以活動扳手將之擊傷，當場施以強
暴甚明。本件情形，與上揭判決意旨所指：「於行竊時經事主發
覺持械追捕即拋棄贓物而逃，被事主追上用棍毆打始予還擊致成
互毆」之情形有別，自不可引為免責之依據。上訴意旨對於原判
決此部分之論斷，究竟如何違背法令，並未依據卷內資料為具體
之指摘，仍執陳詞，就原判決已說明事項及屬原審採證認事職權
之適法行使，持憑己見為不同之評價，亦非適法之第三審上訴理
由。(三)、上訴意旨雖另指稱，於侵入洪清萬住宅行竊時，尚有一
名綽號「阿奇」者在外把風，原判決僅認定上訴人一人單獨構成
準強盜罪，其判決違背法令云云。惟竊盜因防護贓物、脫免逮捕
或湮滅罪證，而當場施以強暴、脅迫論以強盜之規定，自以實施
強暴、脅迫之人為限，其他竊盜共犯對於行強如無犯意之聯絡者
，不容概以強盜論擬（本院二十三年上字第二三一六號判例參照
）。本件係上訴人侵入洪清萬之宅內竊得財物後，適洪清萬返家
發覺欲予逮捕，上訴人為防護贓物及脫免逮捕，始起意對洪清萬
當場施以強暴之行為，故無論宅外是否有綽號「阿奇」者把風，
應負準強盜責任者，自以實施強暴之上訴人為限。上訴意旨所指
，尚有綽號「阿奇」者在外把風一節，無論是否屬實，要與判決
之結果顯然無影響，不得據為上訴第三審之理由。綜上所述，上
訴意旨對於準強盜部分所為之指摘，顯與法律規定得為第三審上
訴理由之違法情形，不相適合。其上訴違背法律上之程式，應予
駁回。又裁判上一罪案件之重罪得提起第三審上訴，其輕罪部分
雖不得上訴，依審判不可分原則，第三審法院亦應併予審判，但
以重罪部分之上訴合法為前提，如該上訴為不合法，第三審法院
既應從程序上予以駁回，而無從為實體上判決，對於輕罪部分自
無從適用審判不可分原則，併為實體上審判。按刑事訴訟法第三
百七十六條所列各罪之案件，經第二審判決者，不得上訴於第三
審法院，為該法條所明定。本件上訴人持活動扳手打傷洪清萬部
分，原審係論以刑法第二百七十七條第一項之罪，並認與準強盜
部分有方法結果之牽連關係，從一重依準強盜罪處斷。而傷害罪
核屬刑事訴訟法第三百七十六條第一款之案件，依上開說明，既
經第二審判決，自不得上訴於第三審法院。本件準強盜部分之上
訴為不合法，無從為實體上審理，已如前述，則對於輕罪之傷害
部分，自無從適用審判不可分原則，併為實體上審判，亦應從程
序上予以駁回。
據上論結，應依刑事訴訟法第三百九十五條前段，判決如主文。
中　　華　　民　　國　九十四　年　　六　　月　　九　　日
                      最高法院刑事第十二庭
                          審判長法官  謝　俊　雄
                                法官  陳　世　雄
                                法官  蘇　振　堂
                                法官  吳　信　銘
                                法官  徐　文　亮
      本件正本證明與原本無異
                                      書  記  官
中　　華　　民　　國　九十四　年　　六　　月　 十三 　日
                                                      Ｑ
